【裁判字號】    98,簡上,102
【裁判日期】    980424
【裁判案由】    詐欺
【裁判全文】
臺灣板橋地方法院刑事判決             98年度簡上字第102號
上  訴  人  臺灣板橋地方法院檢察署檢察官
被      告  甲○○
上列上訴人因被告詐欺案件，不服本院九十七年度簡字第九一三
九號中華民國九十七年十一月二十七日第一審判決（聲請簡易判
決處刑案號：九十七年度偵字第二六一七八號），提起上訴，及
檢察官移送併辦（九十八年度偵字第一六九一號、第四八七五號
、九十七年度偵字第三四○○三號），本院管轄第二審合議庭判
決如下：
    主  文
原判決撤銷。
甲○○幫助意圖為自己不法之所有，以詐術使人將本人之物交付
，處有期徒刑月，如易科罰金，以新臺幣壹仟元折算壹日。
    事  實
一、甲○○乃具相當社會生活經驗之人，明知對於貿然將自己開
    立之金融帳戶存摺、提款卡及密碼，交付予其他不熟悉人任
    意使用，可能因此供人利用為犯罪所用，而坊間每每發生有
    人遭詐騙將款項匯入人頭帳戶後遭提領一空，致難以追索，
    並對所提供之帳戶可能因而幫助他人從事詐欺不法犯罪有預
    見，仍於不違背其本意情形下，基於幫助不詳年籍、姓名之
    成年人詐欺取財之未必故意，於民國九十七年九月五日下午
    五時許，在臺北縣三重市○○路○段二十巷口，提供其開戶
    取得之中華郵政股份有限公司三重中山路郵局帳號（下稱三
    重中山路郵局）00000000000000號帳戶之存摺、提款卡及密
    碼（下稱帳戶資料）予有意犯罪之不詳年籍、姓名人士使用
    。嗣該年籍、姓名不詳人士組成之詐騙集團成員即基於意圖
    為自己不法之所有，先於九十七年九月五日下午九時許，撥
    打電話向被害人丙○○佯稱係拍賣網站客服人員，以扣款方
    式有誤，須依指示取消分期付款為由，使之陷於錯誤，於同
    日匯款新臺幣（下同）一萬五千九百五十八元至甲○○上開
    三重中山路郵局帳戶內；再於九十七年九月五日下午九時十
    五分許，致電乙○○謊稱為東森購物之服務人員，因乙○○
    有一筆款項簽名簽錯至分期付款的欄位，惟需於當日下午十
    二時前找其任何一間銀行戶頭做中止動作，再謊稱為渣打銀
    行的業務員，要求乙○○至ATM 依其指示操作，使乙○○誤
    信為真，陷於錯誤，於同日下午九時五十八分許，利用自動
    提款機匯款一萬六千一百二十三元至甲○○上揭帳戶。嗣丙○○、乙○○查知有異報警始發覺上情。
二、案經乙○○、丙○○分別訴由臺北縣政府警察局三重分局移
    送臺灣板橋地方法院檢察署檢察官偵查後聲請簡易判決處刑
    及移送併案審理。
    理  由
一、被告甲○○於檢察官偵查中對於上揭幫助詐欺犯行坦承不諱
    ，核與被害人丙○○、乙○○於警詢時之指訴相符合，並有
    卷附中華郵政股份有限公司三重郵局九十七年九月二十四日
    營字第○九七五○○一七四四號函文及其所附被告上開郵局
    帳戶開戶基本資料與歷史交易清單、被告存摺內頁明細影本
    、內政部警政署反詐騙案件紀錄表及反詐騙諮詢專線紀錄表
    、臺南市警察局第三分局土城派出所受理各類案件紀錄表、
    受理詐騙帳戶通報警示簡便格式表、丙○○存摺內頁明細影
    本、桃園縣政府警察局楊梅分局草湳派出所受理各類案件紀
    錄表、受理刑事案件報案三聯單、受理詐騙帳戶通報警示簡
    便格式表、中華郵政公司自動櫃員機儲戶交易明細表、財團
    法人金融聯合徵信中心通報案件紀錄資訊各一紙在卷可稽，
    被告之自白與事實相符，本件事證明確，被告犯行洵堪認定
    ，應依法論科。
二、按刑法上之幫助犯，係對於犯罪與正犯有共同之認識，而以
    幫助之意思，對於正犯資以助力，而未參與實施犯罪之行為
    者而言（最高法院七十五年度台上字第一五○九號、八十四
    年度台上字第五九九八號、第六四七五號、八十八年度台上
    字第一二七○號判決亦同此意旨）。是以，如未參與實施犯
    罪構成要件之行為，且係出於幫助之意思提供助力，即屬幫
    助犯，而非共同正犯。本件被告基於幫助之犯意，提供上述
    三重中山路郵局帳戶資料予真實姓名年籍不詳成年之犯罪人
    士，以上揭詐騙手法使丙○○、乙○○等人陷於錯誤，而匯
    款至被告所提供之上開帳戶，再經不詳之「車手」提領，無
    證據證明被告有參與詐欺犯行之構成要件行為。故核被告所
    為，係犯刑法第三十條第一項、第三百三十九條第一項之幫
    助詐欺取財罪。被告以幫助之意思，為詐欺罪構成要件以外
    之行為，幫助他人犯上開詐欺之罪，爰依刑法第三十條第二
    項之規定，按正犯之刑減輕之。被告以一個交付郵局存摺、
    提款卡、密碼之幫助行為，同時觸犯二個相同之幫助詐欺取
    財罪名，為想像競合犯，應依刑法第五十五條規定，從一重
    處斷。而聲請書雖就被害人丙○○部分（即移送併辦部分）
    之犯罪事實未予載明，然為本院上揭有罪判決事實具有裁判
    上一罪之想像競合犯關係，為起訴效力所及，且經檢察官移
    送併辦，本院自得一併審理。原審以被告犯行明確，依法論
    罪科刑，固非無見，惟未及審酌被害人丙○○之犯罪事實，
    稍有未洽。上訴人提起上訴指摘及此，為有理由，原審判決
    既有上述可議之處，即屬不能維持，應由本院管轄之第二審
    合議庭予以撤銷改判。爰審酌被告提供郵局帳戶資料供詐欺
    集團詐騙使用，助長詐騙財產犯罪之風氣，造成無辜民眾受
    騙而受有金錢損失，實為當今社會層出不窮之詐財事件所以
    發生之根源，導致社會互信受損，擾亂金融交易往來秩序，
    影響層面廣泛，且亦因被告提供個人帳戶，致使執法人員難
    以追查該詐騙犯罪人之真實身分，兼衡其犯罪之手段、生活
    狀況、智識程度、被害人因此所受之損害程度非鉅，且被告
    犯後已經於檢察官偵查中坦承犯行，有悔改之意等一切情狀
    ，量處如主文所示之刑，以示懲儆，並諭知易科罰金之折算
    標準。至被告將上揭三重中山路郵局帳戶之存摺、提款卡及
    密碼等物品，交予不詳之犯罪成員，未經扣案，該等帳戶已
    列為警示帳戶，已無沒收之實益，爰不為沒收之諭知，附此
    敘明。
三、被告於審判期日經合法傳喚，無正當理由不到庭，爰不待其
    陳述，逕以一造辯論而為判決。
據上論斷，應依刑事訴訟法第四百五十五條之一第一項、第三項
、第三百七十一條、第三百六十九條第一項前段、第三百六十四
條、第二百九十九條第一項前段，刑法第三十條、第三百三十九
條第一項、第五十五條、第四十一條第一項前段，刑法施行法第
一條之一，判決如主文。
本案經檢察官林珮菁到庭執行職務。
中    華    民    國    98    年    4     月    24    日
                  臺灣板橋地方法院刑事第三庭
                        審判長法  官  樊季康
                              法  官  劉元斐
                              法  官  王綽光
以上正本證明與原本無異。
本件不得上訴。
                              書記官  許清秋
中    華    民    國    98    年    4     月    27    日
附錄本案論罪科刑法條全文：
中華民國刑法第339條
意圖為自己或第3人不法之所有，以詐術使人將本人或第3人之物
交付者，處5年以下有期徒刑、拘役或科或併科1000元以下罰金
。
以前項方法得財產上不法之利益或使第3人得之者，亦同。
前二項之未遂犯罰之。


司法院資訊處製作；財團法人民間司法改革基金會備份。
